行　政　法　院　判　決　　　　　　　　　　　　　八十八年度判字第四一九七號
　　原　　　告　瑞進興業股份有限公司
　　代　表　人　甲○○
　　　　　　　　　　　　　　　　　　　　送達代收人 乙○○ 住台北市○○○路
　　　　　　　　　　　　　　　.
　　被　　　告　財政部臺北市國稅局
右當事人間因營利事業所得稅事件，原告不服行政院中華民國八十七年六月三日台八
十七訴字第二七六○七號再訴願決定，提起行政訴訟。本院判決如左︰
　　主  文
原告之訴駁回。
　　事  實
緣原告八十年度營利事業所得稅結算申報，列報證券交易所得新台幣（下同）一八一
、九三五、五○○元，全年所得額為虧損，原經被告書面審查核定有案。嗣被告依規
定抽查發現原告係經營證券買賣業務，所列報之證券交易所得一八一、九三五、五○
○元，並未分攤營業費用及利息支出，乃依財政部八十三年二月八日台財稅第八三一
五八二四七二號函釋，按其申報有價證券出售收入占投資收益、有價證券出售收入及
分離課稅票券利息收入比例，計算出售有價證券應分攤之營業費用八、二三七、八八
九元及利息支出九五、五六○、三四四元，自出售有價證券收入項下減除，連同投資
收益部分核定免稅收益為一○三、○七六、五二二元（包括證券交易所得七五、九九
○、二二四元），課稅所得額為一九、一七○、二四八元。原告訴經行政院台八十五
訴字第二五五九五號再訴願決定將原決定及原處分均撤銷，由被告另為適法之處分。
被告重為復查決定，准予追認免稅證券交易所得五二三、六四五元，變更核定證券交
易免稅所得額為七六、五一三、八六九元，課稅所得額為一八、六四六、六○三元。
原告仍不服，提起訴願、再訴願，遞遭決定駁回，遂提起行政訴訟。茲摘兩造訴辯
意旨如次：
原告起訴意旨略謂︰一、原告公司非以有價證券買賣為專業：原告之營業項目，於八
十年奉准變更登記為各種什貨等之批發及零售買賣業務、委託營造廠興建商業大樓出
租出售業務及房屋租、售之介紹等，並無以投資為專業。又八十年度出售之有價證券
為以前年度所購進者，部分資金來自借款，本年度為改善財務結構減輕利息負擔，因
逢本年度證券市場景氣復甦，股價上漲而適時予以出售。二、營業費用及利息支出之
分攤基礎不合理：(一)由前段說明，原告可明確歸類為非以有價證券買賣為專業之公司
，出售有價證券為減輕財務負擔，被告不應以核定有價證券投資公司之方式核定原告
八十年度營利事業所得稅。(二)原告八十年度之短期墊款，係延續七十九年度之墊款三
○九、○○○、○○○元，且收取利息，利息收入計二三、一九一、一○八元，短期
票券利息收入計一、二六九、三九二元，暫存銀行利息收入二六四、二三五元，共計
利息收入二四、七二四、七三五元。若依財政部八十四年二月十八日台財稅第八四一
六○七○四一號函「營利事業如能合理明確證明借款用途，其借款利息准個別歸屬認
定．．．」計算，被告於核算原告有價證券應分攤之利息支出時，應考慮收入與成本
本配合原則，將轉借款（短期墊款）獲取之利息收入於利息支出分離計算淨額再作分
攤，轉借款之利息收入既已全部課稅，將相對之借款利息支出轉至有價證券成本項下
，減少免稅所得，不甚合理。(三)依前述財政部台財稅第八四一○七○四一號函，原告
自行概算如下：(1)（利息支出減利息收入）乘被告核定之分攤比例等於利息支出分攤
數，計算如下：（一○七、一三○、四三一元減二四、七二四、七三五元）乘八八．
七五等於七三、一三五、○五五元。(2)依上開利息支出分攤數，應調整減少利息支
出二、七八一、五三二元，計算如下：（一○七、一三○、四三一元減二四、七二四
、七三五元）減七三、一三五、○五五元等於九、二七○、六四一元。又被告核定數
減依第八四一六○七○四號函計算數等於差額數，即一二、○五二、一七三元減九、
二七○、六四一元等於二、七八一、五三二元。(3)投資收入加其他人等於營業收入及
非營業收入：六、七七一、五七四元加一、五一○、八三一元等於八、二八二、四○
五元。(4)營業收入及非營業收入減營業費用減利息支出等於課稅所得額：八、二八二
、四○五元減一、○三八、九七二元減九、二七○、六四一元等於二、○二七、二○
八元。故原告課稅所得額應調整為虧損二、○二七、二○八元，且無應稅所得。三、
綜上所述，請判決撤銷原處分及一再訴願決定等語。
被告答辯意旨略謂︰一、按「自中華民國七十九年一月一日起，證券交易所得停止課
徵所得稅，證券交易損失亦不得自所得額中減除。」、「營利事業所得稅之計算，以
其本年度收入總額減除各項成本費用、損失及稅捐後之純益額為所得額。」為行為時
所得稅法第四條之一及第二十四條第一項所明定。又以有價證券買賣為專業之營利事
業，其營業費用及借款利息，除可合理明確歸屬者得個別歸屬認列外，應按核定有價
證券出售收入、投資收益、債券利息收入及其他營業收入比例，計算有價證券出售部
分應分攤之費用及利息，自有價證券出售收入項下減除，徵諸財政部八十三年二月八
日台財稅第八三一五八二四七二號函釋，益見明瞭。二、實質課稅及租稅負擔公平均
為稅制基本原則，又租稅法所重者，為足以表徵納稅能力之實質經濟事實，而非其
外觀之法律行為或形式上之登記事項，對實質上相同經濟活動所產生之相同經濟利益
，應課以相同之租稅，始符合租稅法律主義所要求之公平及實質課稅原則，故有關課
徵租稅構成要件事實之判斷及認定，自亦應以其實質上經濟事實關係及所產生實質經
濟利益為準，而非以形式外觀為準，否則勢將造成鼓勵投機或規避稅法之適用，無以
實現租稅公平之基本理念及要求。原告登記（實收）資本五○、○○○、○○○元，
在核定營業收入三二三、○二九、三七二元及核定營業費用為九、二三五、三○二元
之情形下，其出售有價證券收入高達二八九、一七一、五○○元，不僅高過資本額，
並占核定營業收入之百分之八十九．五，據此，尚堪認定原告係從事有價證券買賣。
三、至原告主張應將其轉借款獲取之利息收入於利息支出分離計算淨額再作分攤一節
，核與首揭財政部函釋意旨不合，亦不足採。四、綜上所述，原告之訴為無理由，請
判決駁回等語。
　　理  由
按「自中華民國七十九年一月一日起，證券交易所得停止課徵所得稅，證券交易損失
亦不得自所得額中減除。」、「營利事業所得稅之計算，以其本年度收入總額減除各
項成本費用、損失及稅捐後之純益額為所得額。」為行為時所得稅法第四條之一及第
二十四條第一項所明定。又以有價證券買賣為專業之營利事業，其營業費用及借款利
息，除可合理明確歸屬者得個別歸屬認列外，應按核定有價證券出售收入、投資收益
、債券利息收入及其他營業收入比例，計算有價證券出售部分應分攤之費用及利息，
自有價證券出售收入項下減除，亦經財政部八十三年二月八日台財稅第八三一五八二
四七二號函釋在案，上開函釋業經司法院釋字第四九三號解釋認為與首揭所得稅法規
定意旨符合，自應予以援用。本件原告八十年度營利事業所得稅結算申報，列報證券
交易所得一八一、九三五、五○○元，全年所得額為虧損，原經被告書面審查核定有
案。嗣被告依規定抽查發現原告係經營證券買賣業務，所列報之證券交易所得一八一
、九三五、五○○元，並未分攤營業費用及利息支出，乃依財政部八十三年二月八日
台財稅第八三一五八二四七二號函釋，按其申報有價證券出售收入占投資收益、有價
證券出售收入及分離課稅票券利息收入比例，計算出售有價證券應分攤之營業費用八
、二三七、八八九元及利息支出九五、五六○、三四四元，自出售有價證券收入項下
減除，連同投資收益部分核定免稅收益為一○三、○七六、五二二元（包括證券交易
所得七五、九九○、二二四元），課稅所得額為一九、一七○、二四八元。原告訴經
行政院台八十五訴字第二五五九五號再訴願決定將原決定及原處分均撤銷，由被告另
為適法之處分。被告重為復查決定，以原告列報其他收入項下之董監事車馬費及酬勞
一、五一○、八三八元，係屬其他營業收入，依首揭財政部函釋併入計算，經重行計
算結果，出售有價證券部分應分攤之營業費用及利息支出分別為八、一九六、三三○
元及九五、○七八、二五八元，原核定免稅證券交易所得額七五、九九○、二二四元
，應變更核定為七六、五一三、八六九元，乃准予追認免稅證券交易所得五二三、六
四五元，即課稅所得額為一八、六四六、六○三元。原告循序起訴謂其非以有價證券
買賣為專業之公司，出售有價證券係為減輕財務負擔，被告不應以核定有價證券投資
公司之方式核定原告八十年度營利事業所得稅。又被告於核算原告有價證券應分攤之
利息支出時，應考慮收入與成本配合原則，將轉借款（短期墊款）獲取之利息收入，
於利息支出分離計算淨額，再作分攤（詳如事實欄所載）云云。第按實質課稅及租稅
負擔公平乃稅制基本原則，且租稅法所重者，為足以表徵納稅能力之實質經濟事實
，而非其外觀之法律行為或形式上之登記事項，對實質上相同經濟活動所產生之相同
經濟利益，應課以相同之租稅，始符合租稅法律主義所要求之公平及實質課稅原則。
故有關課徵租稅構成要件事實之判斷及認定，自亦應以其實質上經濟事實關係及所產
生實質經濟利益為準，而非以形式外觀為準，否則勢將造成鼓勵投機或規避稅法之適
用，無以實現租稅公平之基本理念及要求。查原告登記（實收）資本五○、○○○、
○○○元，於核定營業收入三二三、○二九、三七二元及營業費用九、二三五、三○
二元之情形下，其出售有價證券收入高達二八九、一七一、五○○元，不僅高過資本
額，並占核定營業收入之百分之八十九．五，是被告認定原告係以從事有價證券買賣
為專業，洵屬有據。另原告主張應將其轉借款獲取之利息收入，於利息支出分離計算
淨額，再作分攤一節，核與首揭財政部函釋意旨不合，而所舉財政部八十四年二月十
八日台財稅第八四一六○七○四一號函，乃就銷售不動產或買賣有價證券為業之營利
事業，其利息支出分攤所為之釋示，查其內容，並未有支持原告上開計算方式之規定
，自亦無從資為該主張之論據。從而，原告前揭主張，要非可採。原處分及一再訴願
決定俱無違誤之處。原告起訴意旨，非有理由，應予駁回。
據上論結，本件原告之訴為無理由，爰依行政訴訟法第二十六條後段，判決如主文。
中    華    民    國     八十八      年     十二     月     二十三      日
                    行 政 法 院 第 一 庭
                                審 判 長 評  事      黃  綠  星
                                         評  事      藍  獻  林
                                         評  事      黃  璽  君
                                         評  事      廖  宏  明
                                         評  事      鄭  忠  仁
右  正  本  證  明  與  原  本  無  異
                                         法院書記官  邱  彰  德
中    華    民    國     八十八      年     十二     月     二十四      日
